臺灣高等法院臺南分院民事判決　九十三年度重上字第三號　Ｊ
　　　上　訴　人　　財團法人中央廣播電台
　　　法定代理人　　甲　○　○.
　　　訴訟代理人　　劉　志　卿　律師
　　　被上　訴人　　中國廣播股份有限公司
　　　法定代理人　　乙　○　○.
　　　訴訟代理人　　周　欣　怡　律師
　　　複代　理人　　黃　鈺　　律師
右當事人間請求拆屋還地事件，上訴人對於中華民國九十二年十一月二十五日臺灣嘉
義地方法院第一審判決（九十一年度重訴字第八九號）提起上訴，本院於九十三年十
一月三十日言詞辯論終結，判決如左：
      主      文
原判決關於不利於上訴人部分廢棄。
右廢棄部分，被上訴人在第一審之訴及假執行之聲請均駁回。
第一（除確定部分外）、二審訴訟費用由被上訴人負擔。
      事實及理由
壹、程序方面：
一、按訴之變更、追加，非經他造同意，不得為之。但第二百五十五條第一項第二款
    至第六款情形，不在此限；又訴之變更、追加他訴，於請求之基礎事實同一者或
    擴張或減縮應受判決事項之聲明行為無礙；民事訴訟法第四百四十六條第一項及
    第二百五十五條第一項第二、三款分別定有明文參照。本件被上訴人於原審起訴
    時（於原審已有減縮及追加，以下乃指已減縮及追加者）係請求：(一)上訴人應將
    坐落嘉義縣民雄鄉○○段中廣小段第六○七地號及嘉義縣民雄鄉○○段頂寮小段
    第三六九地號等二筆土地（以下簡稱系爭土地）上之地上物（四座天線鐵塔設備
    及地下物（地網）予以拆除，並將系爭土地交還被上訴人。(二)上訴人應給付被上
    訴人新台幣（下同）九百四十六萬六千三百八十三元，及自本起訴狀繕本送達之
    翌日起至清償日止，按年息百分之五計付遲延利息；另自民國（下同）九十一年
    六月一日起至交還系爭土地之日止，按月給付被上訴人十七萬八千六百十一元損
    害金。嗣上訴人不服原審判決而向本院提起上訴後，被上訴人於本院調查時，變
    更追加及減縮起訴時之聲明，即以「先位聲明」請求判命：(一)上訴人應將系爭土
    地上地上物（四座天線鐵塔設備）及地下物（地網）予以拆除，並將系爭土地交
    還予被上訴人。(二)上訴人應給付被上訴人四百七十三萬三千二百八十元，及自九
    十一年六月十四日起至清償日止，按年息百分之五計算之利息；另自九十一年六
    月一日起至交還系爭土地之日止，上訴人應按月給付被上訴人八萬九千三百零六
    元。又以若認被上訴人係系爭地上物及地下物之原始取得人，則備位聲明求為判
    決：(一)上訴人應將系爭土地暨坐落其上之地上物（四座天線鐵塔設備）與地下物
    （地網）交還予被上訴人。(二)上訴人應給付被上訴人四百七十三萬三千二百八十
    元，及自九十一年六月十四日起至清償日止，按年息百分之五計算之利息；另自
    九十一年六月一日起至交還系爭土地之日止，上訴人應按月給付被上訴人八萬九
    千三百零六元。經核此係屬民事訴訟法第二百五十五條第一項第二、三款所謂之
    「請求之基礎事實同一者」及「擴張、減縮應受判決事項之聲明」者；且上訴人
    於本院審理時對於前揭訴之變更、追加並無異議，而為本案之言詞辯論（本院卷
    第一五七頁）；則揆諸前揭說明，自屬無礙（最高法院五十三年度台上字第九四
    三號判例參照），合先敘明。
二、次按當事人能力，即指為民事訴訟當事人而起訴或受訴之能力，此項能力之有無
    ，專依當事人本身之屬性定之；至當事人之適格，則指當事人就特定訴訟標的有
    實施訴訟之權能而言，此項權能之有無，應依當事人與特定訴訟標的之關係定之
    ，兩者迥不相同（最高法院二十六年度渝上字第六三九號判例參照）。本件原告
    即被上訴人於原審係起訴請求被告即上訴人拆除系爭地上物及地下物，併請求返
    還系爭土地及給付損害金等，究其訴之性質屬給付之訴；被上訴人以其主張對自
    己有給付義務之對象為被告即上訴人，即屬適格之被告，尚與實體法上請求權是
    否存在無涉；縱本件如上訴人所主張系爭地上物及地下物確為國有財產，亦屬訴
    之有無理由問題，併予敘明。
貳、實體方面：
一、本件被上訴人起訴主張：緣系爭土地係被上訴人於四十一年五月十六日分別向原
    地主林世、何猛所購得，並於購得後即提供上訴人前身即「中央廣播電台」作為
    對大陸廣播使用，而由上訴人於系爭土地上設置四座天線鐵塔設備及於地下埋設
    地網；至當時兩造間雖曾成立「定期使用」之借貸關係，惟上訴人於六十九年七
    月改隸行政院國防部後，國防部即於八十五年二月二十六日開始與被上訴人討論
    系爭二筆土地之歸還事宜；嗣雙方並於同年六月十一日至現場辦理歸還點交系爭
    二筆土地手續，且於制作之「土地點交紀錄」載明：「中央廣播電台於國家廣播
    電台成立前，中國廣播公司無償繼續撥借中央廣播電台使用嘉義縣民雄鄉○○段
    頂寮小段三六九、中廣小段六○七地號等二筆土地，俟國家廣播電台成立後，若
    有播音任務需要，由國家廣播電台與中國廣播公司協調後續事宜」等語；又因當
    時上訴人即中央廣播電台屬於國防部，若無償供國防部使用，即可免徵地價稅，
    故雙方於土地點交紀錄定有「無償繼續撥借」字樣，然定有期限即「於國家廣播
    電台成立前」；茲上訴人已於八十七年一月一日依「中央廣播電台設置條例」成
    立國家廣播電台即「財團法人中央廣播電台」，則兩造間之使用借貸關係應自八
    十七年七月一日起終止，上訴人即應將其於系爭土地上所設置之四座天線鐵塔設
    備及於地下所埋設之地網予以拆除，並將系爭土地返還予被上訴人；惟上訴人經
    被上訴人多次以函文通知返還系爭土地時，均置之不理，拒不履行，且無任何法
    律上權源占有使用系爭土地迄今。另上訴人自六十一年間起無法律上原因而占用
    系爭土地，被上訴人自因此受有損害，故請求上訴人給付相當於五年內（自八十
    七年一月一日起至九十一年五月三十一日止）租金之損害賠償；而坐落嘉義縣民
    雄鄉○○段中廣小段第六○七地號土地，面積為十萬六千四百四十二平方公尺，
    公告土地現值每平方公尺為七百九十元；至坐落嘉義縣民雄鄉○○段頂寮小段第
    三六九地號土地，面積為七百八十八平方公尺，公告土地現值每平方公尺為七百
    二十元；自八十七年一月一日起至九十一年五月三十一日止，計五十三個月，則
    依土地法所定利率每年百分之十計算，其中第六○七地號土地每月損害金為十七
    萬七千四百零三元，第三六九地號土地每月損害金為一千二百零八元，總計五十
    三個月之損害金為九百四十六萬六千三百八十三元；另自九十一年六月一日起至
    返還系爭二筆土地之日為止，上訴人無權使用被上訴人土地，依據不當得利規定
    ，應按月再給付被上訴人十七萬八千六百十一元。爰本於所有物返還請求權及侵
    權行為、不當得利之法律關係，先位聲明求為判命：(一)上訴人應將系爭土地上地
    上物（四座天線鐵塔設備）及地下物（地網）予以拆除，並將系爭土地交還予被
    上訴人。(二)上訴人應給付被上訴人四百七十三萬三千二百八十元，及自九十一年
    六月十四日起至清償日止，按年息百分之五計算之利息；另自九十一年六月一日
    起至交還系爭土地之日止，上訴人應按月給付被上訴人八萬九千三百零六元。惟
    若認系爭地上物及地下物係被上訴人所興建，即被上訴人係系爭地上物及地下物
    之原始取得人，則備位聲明求為判決：(一)上訴人應將系爭土地暨坐落其上之地上
    物（四座天線鐵塔設備）與地下物（地網）交還予被上訴人。(二)上訴人應給付被
    上訴人四百七十三萬三千二百八十元，及自九十一年六月十四日起至清償日止，
    按年息百分之五計算之利息；另自九十一年六月一日起至交還系爭土地之日止，
    上訴人應按月給付被上訴人八萬九千三百零六元之判決等語（原審判決：(一)上訴
    人應將系爭土地上地上物即四座天線鐵塔設備及地下物即地網予以拆除，並將系
    爭二筆土地交還被上訴人。(二)上訴人應給付被上訴人四百七十三萬三千二百八十
    元，及自九十一年六月十四日起至清償日止，按年息百分之五計算的利息；另自
    九十一年六月一日起至交還系爭土地之日止，上訴人應按月給付被上訴人八萬九
    千三百零六元；而駁回被上訴人其餘之請求。茲上訴人就其受敗訴判決部分向本
    院提起上訴，至被上訴人就其敗訴部分，則未據向本院提起上訴）。
二、被上訴人則以左載敘述等語，資為抗辯：
  (一)先位聲明（即系爭土地及地上物、地下物）部分：
    (1)上訴人之前身即被上訴人內部單位「大陸廣播組」，雖已於六十一年間更名為
      「中央廣播電台」，並改隸「中國國民黨中央委員會」，惟該時之「中央廣播
      電台」，並非獨立之法人，性質上仍屬國民黨之內部單位，並無權利能力，自
      無從接受贈與，而成為系爭地上物及地下物之所有權人之可能；縱認被上訴人
      當時確有贈與之行為，受贈人亦應係「中國國民黨」。因此被上訴人請求無處
      分權能之上訴人拆除系爭地上物及地下物，並無理由。
    (2)依卷附之六十三年七月十二日中國國民黨中央委員會（六三）陸政字第八三一
      二號函附件決議所載：「原中國廣播公司資產帳內列帳有案而撥借中央廣播電
      台使用之資產，其產權仍屬中廣公司，但應繼續撥借中央廣播電台使用」，其
      中並未提及有關本件系爭地上物及地下物之產權已由被上訴人贈與上訴人之記
      載，是被上訴人主張曾將系爭地上物及地下物贈與上訴人，核非事實。
    (3)退步言，若被上訴人之主張屬實，上訴人於六十一年間已具有權利能力，並因
      受贈而取得系爭地上物及地下物之所有權，則兩造間應有訂立贈與契約之直接
      的法律關係；至於被上訴人將系爭地上物及地下物贈與上訴人之原因，係為令
      上訴人得繼續對大陸地區廣播之用，則其在贈與之際，應有將基地借予上訴人
      占有、使用之意思。則兩造就系爭土地，既有使用借貸契約存在，且該借貸未
      定期限，核屬「有目的性」之使用借貸關係，上訴人在目的未完成以前，即非
      無權占有系爭土地。
    (4)至被上訴人雖主張已於八十五年六月十一日終止與上訴人間之使用借貸契約，
      惟依被上訴人於原審之主張：當時係由國防部與被上訴人洽談土地歸還細節，
      並於八十五年二月二十六日作成會議紀錄，約定雙方（即國防部與被上訴人）
      於八十五年六月十一日共同派員赴現地點交，且因當時國家廣播電台屬於國防
      部，若無償供國防部使用，即可免徵地價稅，故雙方於八十五年六月十一日之
      土地點交紀錄定有「無償繼續撥借」等語，堪認被上訴人亦自認當時協議交還
      土地及點交之對象並非上訴人，而是國防部；被上訴人既主張上訴人為一有權
      利能力之主體，可以接受贈與，而為系爭地上物及地下物之所有權人，則其若
      欲終止兩造間之借貸關係，應以上訴人為終止之對象。茲被上訴人擅自與國防
      部達成之協議或點交，不能拘束上訴人，即被上訴人與國防部間縱有終止借貸
      關係之約定，或合意將「有目的性」之使用借貸契約內容變更為「定期使用」
      借貸關係，對於借用人即上訴人，亦不生效力。
    (5)被上訴人始終均為國民黨之黨營公司，至上訴人於六十一年以前，係被上訴人
      之內部單位，六十一年以後，改隸中國國民黨，兩造均受黨之指揮監督；直至
      六十九年上訴人改隸國防部為止。此由被上訴人訴訟代理人於原審九十一年七
      月三日言詞辯論中所陳「被告原先是屬於原告的內部單位，當初土地是經由黨
      內會議決議撥用給被告使用」等語，堪認被上訴人亦明知上訴人之前身「大陸
      廣播組」或「中央廣播電台」使用系爭地上物、地下物對大陸廣播，係由於國
      民黨之決議；且上訴人之前身，無論「大陸廣播組」或「中央廣播電台」，均
      係隸屬於被上訴人公司或中國國民黨之內部單位，從未具有權利能力，並無法
      人格之存在，不可能成為系爭地上物及地下物之所有權人。
    (6)依前，由上訴人自政府遷台後歷次改隸之經過，及使用系爭土地及地上物、地
      下物之歷史背景，可見系爭土地及地上物、地下物之直接占有人，原為被上訴
      人，嗣改為中國國民黨，再改為中華民國政府；至上訴人之前身，始終係以內
      部單位之地位，代管使用系爭土地及地上、地下物；核其占有之性質，充其量
      至多亦僅能認為係由單位成員，基於上下從屬關係，受直接占有人之指示，對
      系爭地上、地下物為事實上的管理，而為占有輔助；嗣上訴人於八十七年一月
      一日正式成立之後，雖具有法人格，惟對於系爭地上及地下物，仍無所有權，
      被上訴人請求無處分權能之上訴人拆除系爭地上物及地下物，實屬無據。
  (二)備位聲明（即系爭土地及地上物、地下物）部分：
    (1)依行政院與被上訴人於三十六年簽訂之合約書，首揭「國民政府行政院（甲方
      ）為宣揚政令，委託中國廣播股份有限公司（乙方）廣播，經乙方接受，特定
      立合約如左」所載，該合約書之性質顯為「委任契約」無疑，可知被上訴人係
      受國民政府行政院之委任，以受任人之身份，為政府處理廣播宣揚政令傳佈政
      教之事務。
    (2)被上訴人於四十年間為辦理前開受委任之對大陸地區廣播事務，需在系爭土地
      上擴充民雄機室中波機之輸出電力，故曾簽請行政院撥款二百二十三萬五千元
      ，作為購置土地及裝置鐵搭、舖設地網等工程之建設費，並獲行政院核准以緊
      急命令撥付。
    (3)被上訴人於收受該筆臨時費後，曾經回文行政院交通部，將本件擴充改進廣播
      設備之經過，報請交通部鑒察，核與受任人應將委任事務進行之狀況，報告委
      任人之規定相符；足徵被上訴人確是以受託人之身分，向委託人請款興建本件
      系爭地上物及地下物，而為委任事務之處理；並非以自己經營廣播業務之意思
      ，單純的向政府申請補助而自行出資興建系爭地上、地下物。
    (4)受任人以自己之名義，為委任人取得之權利，應移轉於委任人，民法第五百四
      十一條第二項定有明文。本件被上訴人基於委任人即國民政府行政院之委託，
      以委任人之費用，為委任人興建系爭地上物及地下物，因而取得之之所有權，
      自應依右開規定移轉於委任人，當然不得再行主張其本人仍為所有權人。
  (三)不當得利部分：
    (1)上訴人於八十七年一月一日正式成立之後，基於借用關係，承前繼續管理使用
      系爭地上及地下物，性質上僅屬管理機關，對於系爭地上及地下物坐落之系爭
      土地，並非真正占用人。
    (2)故無論系爭土地是否為被上訴人所有，系爭地上及地下物既為中華民國政府所
      有，自與上訴人無涉，被上訴人主張上訴人無權占有系爭土地，請求返還相當
      於五年租金之不當得利，顯無理由。
三、按所有人對於無權占有其所有物著，得請求返還之；對於妨害其所有權者，得請
    求除去之；又所有人於法令限制範圍內，得自由使用、收益、處分其所有物，並
    排除他人之干涉；民法第七百六十七條及第七百六十五條固分別定有明文。惟所
    有權人行使其占有、使用、收益、處分、及排除他人干涉等權能，仍應於法令限
    制之範圍內始得自由為之。次按權利之行使，不得違反公益利益，或以損害他人
    為主要目的；又行使權利，履行義務，應依誠實及信用方法；民法第一百四十八
    條第一項及第二項則分別定有明文；另權利之行使，是否以損害他人為主要目的
    ，應就權利人因權利行使所能取得之利益，與他人及國家社會因其權利行使所受
    之損失，比較衡量以定之。倘其權利之行使，自己所得利益極少而他人及國家社
    會所受之損失甚大者，非不得視為以損害他人為主要目的，此乃權利社會化之基
    本內涵所必然之解釋（最高法院七十一年度台上字第七三七號判例參照）。次按
    當事人互相表示意思一致者，無論其為明示或默示，契約即為成立；且解釋意思
    表示，應探求當事人之真意，不得拘泥於所用之辭句；而當事人主張有利於己之
    事實者，就其事實有舉證之責任；民法第第一百五十三條第一項及民事訴訟法第
    二百七十七條分別定有明文。從而解釋當事人之契約，應以當事人立約當時之真
    意為準，而真意何在，又應以過去事實及其他一切證據資料為斷定之標準，不能
    拘泥文字致失真意；亦即解釋當事人所立書據之真意，應以當時之事實及其他一
    切證據資料為其判斷之標準，不能拘泥字面或截取書據中一二語，任意推解致失
    真意。再按因私法上法律行為而成立之法律關係，非以民法（實質民法）有明文
    規定者為限，苟法律行為之內容，並不違反公序良俗或強行規定，即應賦予法律
    上之效力，如當事人本此法律行為成立之法律關係起訴請求保護其權利，法院不
    得以法無明文規定而拒絕裁判。又所謂信託行為，係指委託人授與受託人超過經
    濟目的之權利，而僅許可其於經濟目的範圍內行使權利之法律行為而言；就外部
    關係言，受託人固有行使超過委託人所授與之權利，就委託人與受託人之內部關
    係言，受託人仍應受委託人所授與權利範圍之限制。至信託關係係因委託人信賴
    受託人代其行使權利而成立（最高法院六十六年度台再字第四二號判例參照）。
    另按就攸關大眾利益之公共設施所應審究之「忍耐限度」與「利益比較衡量」，
    前者應從受害利益之性質及程度，侵害行為之態樣、性質、程度及社會上評價，
    地區性，土地利用之先後關係等因素加以審酌；後者則除審究受害利益之性質及
    程度，侵害行為之態樣、性質、程度外，應再斟酌侵害行為之公共性與公益性，
    地點是否適當，事前是否經過影響評估及其結果如何等具體情形。至誠實信用之
    規定，應為行使權利及履行義務原則，而權利濫用禁止之規定，應為違反誠信原
    則之效果，亦即權利濫用之法律基礎，在於誠信原則之違反，並非二規定為個別
    法理；因之由該二規定法理之配合運用，一方面應求其具體的妥當社會性，另一
    方面亦應注意法的安定性之維持，使不喪失法條原有之精神與機能。末按主張常
    態事實者，就其事實無庸舉證，主張變態事者，應就變態事實負舉證義務，此為
    舉證責任分擔原則。再者，民事訴訟如係由上訴人主張權利者，應先由上訴人負
    舉證之責，若上訴人先不能舉證，以證實自己主張之事實為真實，則被上訴人就
    其抗辯事實即令不能舉證，或其所舉證據尚有疵累，亦應駁回上訴人之請求。又
    上訴人對於自己主張之事實（即起訴事實）已盡證明之責後，被上訴人對其主張
    ，如抗辯其不實，並提出新事實而為反對之主張者，則上訴人對其反對之主張，
    亦應負證明之責，此乃舉證責任分擔之原則；而上訴人於抗辯事實若無確實證明
    方法或僅以空言爭執者，當然認定其抗辯事實之非真正，而應為上訴人不利益之
    裁判（最高法院十七年度上字第九一七號、同院十八年度上字第二八五五號判例
    及同院七十二年度台上字第一○三六號、同院七十四年度台上字第二一四三號判
    決意旨參照）。
四、兩造「不爭執」之事實部分：
  (一)系爭土地原屬訴外人林世（即頂寮小段第三六九地號）、何猛及許義等人（即中
    廣小段第六○七地號）所有或共有，嗣被上訴人於四十一年五月十六日向前揭原
    地主即訴外人林世及何猛等人購買系爭土地，雙方並簽訂「賣渡證書」；嗣系爭
    土地陸續辦理重劃後，其中坐落嘉義縣民雄鄉○○段頂寮小段第三六九地號土地
    於七十年二月一日，而坐落嘉義縣民雄鄉○○段中廣小段第六○七地號則於八十
    年一月十九日，再分別登記所有權人為被上訴人名義；有被上訴人所提出之「賣
    渡證書」共二十份及系爭土地之「土地登記謄本」共二份（以上均為影本）在卷
    可參（原審卷第九至四九頁）。
  (二)上訴人之前身原為被上訴人之內部單位即「大陸廣播組」、「大陸廣播部」（對
    大陸廣播），惟於六十一年間更名為「中央廣播電台」，改隸「中國國民黨中央
    委員會」，嗣迄六十九年七月七日再改隸「行政院國防部」；後因「中央廣播電
    台設置條例」於八十五年一月十七日經立法院三讀通過並由總統依法公布後，上
    訴人已於八十七年一月一日依「中央廣播電台設置條例」，與被上訴人受「行政
    院新聞局」委託成立之「海外廣播部」（對海外廣播）合併成立為國家廣播電台
    即「財團法人中央廣播電台」；有財團法人中央廣播電台沿革史圖示影本一份在
    卷可憑（本院卷第一五一頁）。
  (三)被上訴人於四十一年間就系爭土地之買受取得及興建系爭地上物與地下物，係因
    當時為加強對大陸地區之廣播，需擴充嘉義地區民雄室中波機，遂曾簽請「行政
    院」撥款二百二十三萬五千元，並獲政府核准以「追加預算」之方式追加預算撥
    款，並經立法院預算委員會審查通過，而該預算項目包含系爭土地購置費，及系
    爭鐵塔工程、地線工程等費用；有中國廣播公司代電、「中國廣播公司請撥臨時
    費預算表」、交通部代電及行政院代電影本在卷可參（原審卷第一九二至二○四
    頁，本院卷第四三至四五、九七至一○○頁）。
  (四)上訴人之前身於六十九年間改隸「行政院國防部」後，被上訴人與「行政院國防
    部」（由國防部總政治作戰部代表）曾於八十五年二月二十六日洽談系爭土地之
    歸還（屬）事宜，並簽訂一「國防部總政治作戰部就中央廣播電台使用中國廣播
    股份有限公司所有嘉義縣民雄鄉○○○段三六九、中廣小段六○七等地號二筆歸
    還手續細節洽談會議紀錄」（以下簡稱洽談會議紀錄）；嗣雙方依前揭「洽談會
    議紀錄」之約定，又於同年六月十一日會同「中央廣播電台」人員至系爭土地現
    場勘察，並將三方同意之內容制作一「國防部中央廣播電台與中國廣播股份有限
    公司土地點交會議紀錄」（以下簡稱土地點交會議紀錄）；有原審法院向監察院
    調取函附之系爭「洽談會議紀錄」、「土地點交會議紀錄」（以上均為影本）與
    監察院九十一年十二月六日（九一）院台交字第○九一二五○○三五八號函各一
    份在卷可憑（原審卷第八六、二七○至二七四頁）。
五、至被上訴人主張系爭土地係被上訴人於四十一年五月十六日分別向原地主林世、
    何猛所購得，並於購得後即提供上訴人前身即「中央廣播電台」作為對大陸廣播
    使用，而由上訴人於系爭土地上設置四座天線鐵塔設備及於地下埋設地網；至當
    時兩造間雖曾成立「定期使用」之借貸關係，惟上訴人於六十九年七月改隸行政
    院國防部後，國防部即於八十五年二月二十六日開始與被上訴人討論系爭二筆土
    地之歸還事宜；嗣雙方並於同年六月十一日至現場辦理歸還點交系爭二筆土地手
    續，且於制作之「土地點交紀錄」載明：「中央廣播電台於國家廣播電台成立前
    ，中國廣播公司無償繼續撥借中央廣播電台使用嘉義縣民雄鄉○○段頂寮小段三
    六九、中廣小段六○七地號等二筆土地，俟國家廣播電台成立後，若有播音任務
    需要，由國家廣播電台與中國廣播公司協調後續事宜」等語；又因若無償供國防
    部使用，可免徵地價稅，故雙方於土地點交紀錄定有「無償繼續撥借」字樣，然
    定有期限即「於國家廣播電台成立前」；茲上訴人已於八十七年一月一日依「中
    央廣播電台設置條例」成立國家廣播電台即「財團法人中央廣播電台」，則兩造
    間之使用借貸關係應自八十七年七月一日起終止，上訴人即應將其於系爭土地上
    所設置之四座天線鐵塔設備及於地下所埋設之地網予以拆除，並將系爭土地返還
    予被上訴人；惟若認系爭地上物及地下物係被上訴人所興建，即被上訴人為原始
    取得人，則上訴人即應將其系爭土地及其上之系爭地上物及地下物返還被上訴人
    ；然上訴人經被上訴人多次以函文通知返還系爭土地時，均置之不理，拒不履行
    ，且無任何法律上權源占有使用系爭土地迄今；被上訴人自因此受有損害相當於
    租金之損害等語，固據被上訴人於原審及本院審理時陳述在卷，並有其所提出之
    前揭「洽談會議紀錄」及「土地點交會議紀錄」各一份、「賣渡證書」共二十份
    與系爭土地之「土地登記謄本」共二份為證；惟此則為上訴人所堅決否認，並為
    前揭情詞之抗辯。從而本件應予審究者厥為：(一)兩造間之法律關係為何。(二)被上
    訴人是否為系爭土地及其地上、地下物之所有權人。(三)上訴人係基於何法律關係
    使用系爭土地及其地上、地下物。(四)被上訴人能否請求上訴人返還系爭土地，及
    請求將系爭地上、地下物拆除或返還。(五)上訴人使用系爭土地及其地上、地下物
    是否屬不當得利。經查：
（一）本件被上訴人係於三十六年一月十日與國民政府行政院簽訂「廣播合約書」，
      而經本院核閱該契約書所載，固然當時雙方有於該契約書首揭：「國民政府行
      政院（以下簡稱甲方）為宣揚政令，『委託』中國廣播股份有限公司（以下簡
      稱乙方）廣播，經乙方接受，特定立合約如左」等語，而有該「廣播合約書」
      影本一份在卷為證（本院卷第三六頁）；惟按依「行政院交通部」四十一年九
      月五日交發郵（四一）第○六六四五號函所示，究其實乃「行政院交通部」「
      代表政府」與被上訴人訂立廣播「合約」，且定約方式係由「行政院交通部」
      代表政府同意採用「換文」方式訂立；且兩造雖於四十一年九月間始以換文方
      式合意訂立該廣播「合約」，但因兩造同意此約係屬「續訂合約」，依照被上
      訴人與國民政府行政院於三十六年一月十日所定之「廣播合約書」第五條規定
      延長為五年，同時此約溯及自上開被上訴人與國民政府行政院所定之「廣播合
      約書即將期滿前之四十一年一月一日起生效，則有「交通部四十一年九月五日
      交發郵（四一）第○六六四五號函」及「一九五二年一月一日合約譯文」影本
      各一份在卷可參（本院卷第三七至四○頁）；至嗣被上訴人與「行政院新聞局
      」於四十六年一月一日所簽定之廣播合約，究諸合約內容雖無續訂合約之記載
      ，但該合約內容與前揭二合約內容大致相同，均係由政府委託被上訴人播送節
      目，並由行政院或所屬單位如交通部或新聞局等按月補助被上訴人現有設備及
      業務所需經費（見臺灣臺北地方法院九十三年度重訴字第一六三卷第七六、八
      三至八四、一三○至一三一頁）。再者，揆諸前揭三份廣播合約所載，其前言
      均載明：「政府為宣揚政令而委託被上訴人廣播經被上訴人接受訂立合約」，
      而「合約」第一條均約定：「被上訴人（即乙方）應以其所設廣播電台儘先供
      應政府為傳佈政教所需要之節目」等語；則依前揭契約內容所示，當時「行政
      院交通部」僅係委請被上訴人處理對大陸廣播之事務，而由被上訴人以其所設
      之「廣播電台」及「設備」儘先為政府播送、傳佈政教所需要之節目而已；亦
      即當時雙方雖具有委任之法律關係，惟委任之事務並未包括為本件上訴人或政
      府機關購置任何財產（即系爭土地）、設備（即系爭地上物與地下物），應堪
      認定。
（二）又本件被上訴人之所以於於四十一年間向訴外人林世及何猛等人購買系爭土地
      ，及興建系爭地上物與地下物，乃因當時政府為加強對大陸地區之廣播，需擴
      充嘉義地區民雄室中波機等器具，遂曾簽請「行政院」撥款二百二十三萬五千
      元，並獲政府核准以「追加預算」之方式追加預算撥款，並經立法院預算委員
      會審查通過，而該預算項目包含系爭土地購置費，系爭鐵塔工程、地線工程等
      費用所致，已如前述，且為兩造所不爭執；而按被上訴人於四十一年間就系爭
      土地之買受取得及興建系爭地上物與地下物之經費，係以「補助費」編列於中
      央政府總決算書中，送請立法院審議通過而核發者，已據上訴人本院審理時陳
      述在卷，並有交通部自行出刊之「中廣四十年」節本、四十一年度本部及所屬
      預算案卷Ａ冊節錄、立法院預算委員會四十一年五月二十九日台預（九）壹字
      第○七九號之審查紀錄、行政院四十一年六月十六日台（四一）歲字第九三○
      號函、交通部四十一年六月二十六日交發計字第○四七六三號函、中華民國四
      十一年度中央政府總決算審核報告書及中華民國四十一年度中央政府總決算書
      節錄等附卷可憑（見前揭臺灣臺北地方法院卷第八九至一一三頁）；再參諸前
      揭「合約」第二條明載：按月補助、被上訴人得按現有設備接受政府之「補助
      」，而第一條均載明：被上訴人係「以其所設廣播電台及設備」，另被上訴人
      與「行政院新聞局」所訂之「廣播合約」第五條更復約定：「在合約期滿乙方
      （即被上訴人）資產變更增減仍悉歸乙方所有，雙方不計損益」等語以觀，除
      當事人另有約定外，被上訴人依廣播合約所領取之補助款，應認係屬被上訴人
      所有；則在上訴人復未能提出其他確切證據足資證明兩造當時確有合意補助款
      所購買之系爭土地及其地上地下物係屬上訴人所有，或於廣播合約消滅後即歸
      上訴人所有、或應返還上訴人等事實之情況下；應認當時行政院之補助款即二
      百二十三萬五千元，究其性質應屬「補助」性質之「補助款」，亦堪認定。
（三）依前，本件行政院之前揭補助款既屬補助性質之「補助款」，則按依現行「中
      華民國中央政府總預算編製作業手冊」歲出用途別預算科目分類定義及計列標
      準規定（四十一年時是否已有「中央政府總預算編製作業手冊」，因年代久遠
      已不可考，惟究諸「委辦費」與「補助費」在當時之法律概念及意義而言，應
      與目前之解釋相同，爰引用之），所謂「委辦費」，指凡處理經常一般公務或
      特定工作計劃所需委託非屬個人之其他政府、機關、學校及團體等進行學術研
      究或辦理相關業務，並依雙方約定契約內容支付之各項費用屬之；而所謂「補
      助費」，則係指各機關對所管特種基金、地方或外國政府或對國內外民間團體
      或個人之補助、捐助及處理公務發生之損失、補償或賠償費用而言；至如屬「
      補助費」，確具「贈與」之涵義，亦即受補助之單位或團體以補助費所購置財
      產之歸屬問題，端視補助機關於補助當時所計劃內容及產權登記約定而定；本
      件如前所述，系爭合約均明確載明「補助」字樣，且被上訴人與「行政院新聞
      局」所訂之「廣播合約」第五條復約定：「在合約期滿乙方（即被上訴人）資
      產變更增減仍悉歸乙方所有，雙方不計損益」等語；則揆諸前揭說明，及參諸
      本院已認當時雙方（即交通部與被上訴人，因當時上訴人之前身仍為被上訴人
      之內部單位）雖具有委任之法律關係，惟委任之事務並未包括為本件上訴人或
      政府機關購置任何財產、設備；且國家由於預算支出，所取得之財產，為國有
      財產，國有財產法第二條第一項固定有明文；惟系爭土地及其地上地下物係由
      國家編列之四十一年度預算中撥款支付而興建，同時係直接撥款予被上訴人，
      並非將之撥款予承包商，又無「代管使用」之情形（最高法院九十一年度台上
      字第八三八號判決參照）以觀；本件被上訴人以政府前揭補助款所購買之系爭
      土地與用以興建之系爭地上物及地下物等廣播設備，原則上應認仍屬被上訴人
      所有。至於交通部於九十一年六月三日交郵字第○九一○○○五四六九號函所
      附書面報告中雖分析稱：「中廣公司於三十六年成立初期直屬由或國民黨中央
      執行委員會，經營範圍為代辦國營性質，應屬黨營事業之普通公司，政府與該
      公司訂立合約並予補助，依上述合約及相關文件分析，政府與中廣公司間屬委
      託辦堙廣播宣揚政令之合約關係，縱該公司於合約有效期間內，政府對該公司
      之補助，係以年度中央政府總預算所列對該公司補助費為基準，給予補助，然
      仍是依合約委託代辦相關廣播業務需要所給予之補助，實質上應屬『委辦費』
      性質等語；且交通部於九十一年六月三日交郵字第○九一○○○五四六九號函
      所附書面報告中亦稱：「中廣公司於三十六年成立初期直屬由或國民黨中央執
      行委員會，經營範圍為代辦國營性質，應屬黨營事業之普通公司，政府與該公
      司訂立合約並予補助，僅委託代辦宣揚政令。」惟究其性質乃屬行政機關就所
      屬（執掌）之職務事項所為之行政函令解釋，既非屬「狹義之法律」，亦非屬
      具法律效力之「法規命令」或「委任命令」，況又與本院所認定之前揭事實不
      符，自尚不能採為有利於上訴人之認定。
（四）至上訴人雖辯稱：系爭土地雖由國家預算支出所購，竟逕為登記為被上訴人所
      有；實則，依當時政府委託之相關資料可窺知，政府縱因委託事務而有補助，
      但並無將購置之土地產權贈與被上訴人之意，互亦無此約定，至多僅可解為基
      於委託事務之信託登記而已等語；惟此則為被上訴人所堅決否認，且按上訴人
      與被上訴人就系爭土地之取得及興建系爭地上物與地下物當時，我國民法並無
      關於「信託行為」之規定，且我國信託法迄於八十五年一月二十六日始公布生
      效實施；至在信託法公佈實施前，民法實務上均承認信託行為及其效力之存在
      ，僅係於信託定義、受託人、信託財產及對於第三人之效力上與信託法所規定
      者有所不同。次按因私法上法律行為而成立之法律關係，非以民法（實質民法
      ）有明文規定者為限，苟法律行為之內容，並不違反公序良俗或強行規定，即
      應賦予法律上之效力，如當事人本此法律行為成立之法律關係起訴請求保護其
      權利，法院不得以法無明文規定而拒絕裁判。惟所謂「信託行為」，係指信託
      人為達成一定經濟上目的，將財產權移轉於受託人，使其成為權利人，約定受
      託人僅於許可經濟目的範圍內行使權利之法律行為而言。是「信託關係」因委
      託人信賴受託人代其行使權利而成立，故須基於受託人與委託人間合意訂立信
      託契約，始能發生。另按所謂「信託」者，乃委託人為自己或第三人之利益，
      以一定財產為信託財產將之移轉於受託人，由受託人管理或處分，以達成一定
      經濟上或社會上之目的之行為；受託人不特僅就信託財產承受權利人之名義，
      且須就信託財產依信託契約所定內容為積極之管理或處分。如委託人僅以其財
      產在名義上移轉於受託人，受託人自始不負管理或處分之義務，凡財產之管理
      、使用或處分悉由委託人自行辦理時，是為消極信託。除有確實之正當原因外
      ，通常多屬通謀而為之虛偽意思表示，極易助長脫法行為之形成，應難認為合
      法（最高法院七十一年度台上字第二○五二號判例參照）；而本件系爭土地及
      系爭地上物與地下物迄今既仍由上訴人占有使用中，顯然上訴人並未賦與被上
      訴人管理或處分系爭土地及系爭地上物與地下物之權限，亦無為達成一定經濟
      上或社會上特定目的之信託契約內容，尚與信託關係之成立要件不合；且縱認
      上訴人所稱屬實，惟依前揭說明，上訴人既無法提出其他確切之證據足資證明
      被上訴人與原地主即訴外人林世及何猛等人間就本件系爭土地系爭地上物與地
      下物有何「通謀虛偽意思表示」之情形，則參以土地法第四十三條所謂登記有
      絕對效力，係為保護因信賴登記取得土地權利之第三人而設（最高法院四十年
      度台上字第一八九二號判例）以察，上訴人自仍不得執此對抗被上訴人；同時
      依其所述之內容，至多應僅能認係消極地以被上訴人名義登記而已，已難認為
      有信託之實質關係，則揆諸前揭說明，亦難認為合法。況被上訴人自原審迄本
      院審理時均堅決否認與上訴人間就系爭土地之登記有何信託關係存在；此外上
      訴人又無法提出其他確切之證據或信託契約足資證明其與被上訴人間就系爭土
      地之移轉所有權登記乃基於信託關係所為；因此，上訴人前揭所辯，自尚不能
      採為有利於其之認定。
（五）另上訴人之前身於六十九年間已改隸「行政院國防部」，且被上訴人於之後之
      期間仍繼續受政府委託處理對大陸廣播之事務，而由被上訴人以其所設之「廣
      播電台」及「設備」儘先為政府播送、傳佈政教所需要之節目；已為兩造所不
      爭執。嗣後被上訴人與「行政院國防部」（由國防部總政治作戰部代表）曾於
      八十五年二月二十六日洽談系爭土地之歸還（屬）事宜，並簽訂一「國防部總
      政治作戰部就中央廣播電台使用中國廣播股份有限公司所有嘉義縣民雄鄉○○
      ○段三六九、中廣小段六○七等地號二筆歸還手續細節洽談會議紀錄」；嗣雙
      方依前揭「洽談會議紀錄」之約定，又於同年六月十一日會同「中央廣播電台
      」人員至系爭土地現場勘察，並將三方同意之內容制作一「國防部中央廣播電
      台與中國廣播股份有限公司土地點交會議紀錄」；有原審法院向監察院調取函
      附之前揭系爭「洽談會議紀錄」、「土地點交會議紀錄」與監察院九十一年十
      二月六日（九一）院台交字第○九一二五○○三五八號函各一份在卷可憑，則
      如前述，並為兩造所不爭執。而按經本院核閱前揭「洽談會議紀錄」及「土地
      點交會議紀錄」內容所載，其中「洽談會議紀錄」載明：「洽談有關系爭土地
      歸還手續細節等事項，並定於八十五年六月十一日下午二時至系爭土地現場辦
      理土地歸還手續‧‧」，而「土地點交會議紀錄」則確切記載雙方之協議：「
      中央廣播電台使用本案二筆土地，等到國家廣播電台成立後，若有播音任務需
      要，由國家廣播電台與中國廣播公司協調後續事宜，‧‧」等語（見原審卷第
      二七○至二七四頁）；可見兩造間就本件系爭土地已明示確認係屬「使用借貸
      」契約之法律關係，應堪認定。
（六）綜前理由(五)之所述，兩造間就本件系爭土地既屬「使用借貸」之法律關係，而
      按借用人應於契約所定期限屆滿時，返還借用物；未定期限者，應於依借貸之
      目的使用完畢時返還之，民法第四百七十條第一項前段已定有明文；本件依兩
      造上開協議所示，雖記載「使用本案二筆土地，等到國家廣播電台成立後，若
      有播音任務需要，由國家廣播電台與中國廣播公司協調後續事宜」等語，惟按
      上訴人不論在依「中央廣播電台設置條例」成立為「財團法人中央廣播電台」
      之前或之後，即使現在兩岸所處政治環境、國際情勢及雙方之互動，已與以往
      時空有所不同或轉變；惟對岸對臺政策之最大矛盾，乃在於一方面宣稱「臺灣
      問題國際化」；另一方面，又處心積慮運用國際勢力來圍堵臺灣，欲假國際的
      全面約束，來牽制、甚至窒息臺灣；此為目前社會上一般稍具常識者所知悉；
      易言之，政府為在兩岸事務及政策之進退攻守上取得戰略機能及轉折之優勢，
      「對大陸廣播之事務及由被上訴人為政府播送、傳佈政教所需要之節目」之任
      務，應未改變；因之探究當時訂立系爭「點交會議紀錄」之真意，顯然兩造就
      前揭上開協議之約定，應解為被上訴人對國家廣播電台成立後，仍願意將系爭
      土地繼續出借予上訴人，並已達成意思表示之一致，應無疑義。否則，豈有記
      載「若有播音任務需要」等語之必要。從而，本件應認係屬「未定期限」之「
      使用借貸」契約，亦即以「有無播音任務需要」資為系爭「使用借貸」契約之
      「借貸目的」。另兩造前揭「點交會議紀錄」雖僅就系爭土地而達成協議，惟
      上訴人為達對大陸廣播之需要，衡情自需使用系爭地上物及地下物等廣播設備
      及機器，否則無以竟其功；而系爭地上物及地下物係屬被上訴人所有，其興建
      之目的亦係為對大陸廣播之需要，則為被上訴人所不爭執，則基於按解釋當事
      人之契約，應以當事人立約當時之真意為準，而真意何在，又應以過去事實及
      其他一切證據資料為斷定之標準，不能拘泥文字致失真意；亦即解釋當事人所
      立書據之真意，應以當時之事實及其他一切證據資料為其判斷之標準，不能拘
      泥字面或截取書據中一二語，任意推解致失真意以察；宜認前揭「點交會議紀
      錄」契約所含蓋之對象應包括系爭地上物及地下物等廣播設備及機器，始符當
      事人即兩造立約當時之真意。茲本件上訴人不論在依「中央廣播電台設置條例
      」成立為「財團法人中央廣播電台」之前或之後，均具有「對大陸廣播之事務
      及由被上訴人為政府播送、傳佈政教所需要之節目」之任務，已為本院所認定
      ，復如前述；則被上訴人主張兩造間使用借貸契約之性質，已變為定期使用借
      貸契約，國家廣播電台既已成立，被上訴人自可請求上訴人返還前揭借用物云
      云，尚於法無據，自不足採。
（七）再者，退步言之，縱認兩造間使用借貸契約之性質，已變為定期使用借貸契約
      ，且國家廣播電台已成立，而符合兩造「點交會議紀錄」所載之使用期限已屆
      至之情形；惟按上訴人係為對大陸廣播之需而設立，本身即具維護國家公共安
      全及增進公共利益之機能；而被上訴人權利之行使雖受限制，惟就系爭土地等
      之所有權並不因此喪失，且現時因此仍享有免徵稅捐優惠，已如前述，對被上
      訴人並無何實質上之損失可言；易言之，顯然被上訴人行使權利所得之利益甚
      微，而他人及國家社會卻因其權利之行使而造成鉅大之損害，且此之損害，甚
      而恐因此危及國防、社會之安全，並因其衍生反射效應而有危急全體國民生命
      、財產及自由等基本權益保障之虞；是被上訴人其權利之行使，顯然違反公共
      利益。且按權利之行使，不得違反公益利益或以損害他人為主要目的，而「權
      利之行使」，是否以損害他人及國家社會因其權利行所受之損害，比較衡量定
      之，倘其權利之行使，自已所得利益極少而他人及國社會所受失甚大者，非不
      得視為以損害他人為主要目的，此乃權利社會化之基本內涵所必然之解釋（最
      高法院七十一年度台上字第七三七號著有判例參照）；再徵諸按攸關國家或大
      眾利益之公共設施所應審究之「忍耐限度」與「利益比較衡量」，前者應從受
      害利益之性質及程度，侵害行為之態樣、性質、程度及社會上評價，地區性，
      土地利用之先後關係等因素加以審酌；後者則除審究受害利益之性質及程度，
      侵害行為之態樣、性質、程度外，應再斟酌侵害行為之公共性與公益性，地點
      是否適當，事前是否經過影響評估及其結果如何等具體情形；同時誠實信用之
      規定，應為行使權利及履行義務原則，而權利濫用禁止之規定，應為違反誠信
      原則之效果，亦即權利濫用之法律基礎，在於誠信原則之違反，並非二規定為
      個別法理；因之由該二規定法理之配合運用，一方面應求其具體的妥當社會性
      ，另一方面亦應注意法的安定性之維持，使不喪失法條原有之精神與機能以察
      ；本院認本件縱有前述之情況，惟被上訴人請求交還系爭土地等，其行使權利
      顯然違反公益利益，並有權利之濫用；依民法第一百四十八條第一項規定，自
      為法所不許。
（八）末者，兩造間就系爭土地與系爭地上物及地下物所成立之使用借貸契約，既因
      兩造所約定之「借貸目的」尚未使用完畢，亦即上訴人仍有「播音任務之需要
      」，則在兩造之廣播合約尚未因期限屆滿、合法終止、解除或借貸目的已使用
      完畢前，上訴人本於系爭使用借貸契約所衍生之法律效力，自仍得繼續使用系
      爭土地與系爭地上物及地下物，殆無疑義。因之，被上訴人主張上訴人無權占
      有系爭土地，請求給付相當於五年租金之不當得利云云，亦不足採。又本件縱
      有前述(七)所稱情況，惟被上訴人請求交還系爭土地等，其行使權利顯然違反公
      益利益，並有權利之濫用，應為法所不許，復如前述；則揆諸民法上之不當得
      利可分為二，即一為「給付不當得利」，另一為「非給付不當得利」；前者乃
      指基於給付而發生之不當得利，其所謂給付係指有意識，基於一定目的而增益
      他人財產，一方當事人因他方之給付而受益，於欠缺給付目的時，即為無法律
      上原因，應負返還之義務。後者係受益人之受益，非本於受損人之給付行為，
      或基於法律行為（受益人之行為、受損人之行為、第三人之行為），或基於法
      律規定，或基於自然之事實；因其不具共通性，因之所謂無法律上原因僅能就
      其各種情形，依公平觀念具體決定之。而本件上訴人之占有情狀（即使用他人
      之物），揆諸前揭本院所認定之事實，顯然上訴人之受益，非本於被上訴人人
      之給付行為，而係基於第三人之行為（即國家行政機關之統治權行使）所致；
      惟因上訴人仍繼續使用系爭土地等，亦即渠就「使用本身」而言固當認受有利
      益；惟本於公平之原則，應認定上訴人非無法律上原因。從而被上訴人主張依
      不當得利之法則請求返還不當得利云云，尚不能執此即採為有利於其之認定。
      否則即有違民法上不當得利係建立在「衡平原則」法律制度之宗旨，並有未斟
      酌具體衡平之相關情事，以達實踐正義（個別正義）之失。
六、綜上所述，本件被上訴人主張緣系爭土地係被上訴人於四十一年五月十六日分別
    向原地主林世、何猛所購得，並於購得後即提供上訴人前身即「中央廣播電台」
    作為對大陸廣播使用，而由上訴人於系爭土地上設置四座天線鐵塔設備及於地下
    埋設地網；至當時兩造間雖曾成立「定期使用」之借貸關係，惟上訴人於六十九
    年七月改隸行政院國防部後，國防部即於八十五年二月二十六日開始與被上訴人
    討論系爭二筆土地之歸還事宜；嗣雙方並於同年六月十一日至現場辦理歸還點交
    系爭二筆土地手續，且於制作之「土地點交紀錄」載明：中央廣播電台於國家廣
    播電台成立前，中國廣播公司無償繼續撥借中央廣播電台使用系爭土地，俟國家
    廣播電台成立後，若有播音任務需要，由國家廣播電台與中國廣播公司協調後續
    事宜」等語，可見雙方於土地點交紀錄已定有期限即「於國家廣播電台成立前」
    ；茲上訴人已於八十七年一月一日依「中央廣播電台設置條例」成立國家廣播電
    台即「財團法人中央廣播電台」，則兩造間之使用借貸關係應自八十七年七月一
    日起終止，上訴人即應將其於系爭土地上所設置之四座天線鐵塔設備及於地下所
    埋設之地網予以拆除，並將系爭土地返還予被上訴人；惟上訴人經被上訴人多次
    以函文通知返還系爭土地時，均置之不理，拒不履行，且無任何法律上權源占有
    使用系爭土地迄今。另上訴人自六十一年間起無法律上原因而占用系爭土地，被
    上訴人自因此受有損害，故請求上訴人給付相當於最近五年內租金之損害賠償；
    爰本於所有物返還請求權及侵權行為、不當得利之法律關係，先位聲明求為判決
    ：(一)上訴人應將系爭土地上地上物及地下物予以拆除，並將系爭土地交還予被上
    訴人。(二)上訴人應給付被上訴人四百七十三萬三千二百八十元，及自九十一年六
    月十四日起至清償日止，按年息百分之五計算之利息；另自九十一年六月一日起
    至交還系爭土地之日止，上訴人應按月給付被上訴人八萬九千三百零六元。惟若
    認系爭地上物及地下物係被上訴人所興建，即被上訴人係系爭地上物及地下物之
    原始取得人，則備位聲明求為判決：(一)上訴人應將系爭土地暨坐落其上之地上物
    （四座天線鐵塔設備）與地下物（地網）交還予被上訴人。(二)上訴人應給付被上
    訴人四百七十三萬三千二百八十元，及自九十一年六月十四日起至清償日止，按
    年息百分之五計算之利息；另自九十一年六月一日起至交還系爭土地之日止，上
    訴人應按月給付被上訴人八萬九千三百零六元；為無理由，不應准許。其此部分
    假執行之聲請亦失所附麗，應併予駁回。原審就此部分判命上訴人如數給付，而
    為上訴人敗訴之判決，並依兩造之聲請分別為准免假執行之宣告，自有未洽。上
    訴人就此部分上訴意旨指摘原判決不當，求予廢棄改判，為有理由。自應由本院
    就此部分予以廢棄改判如主文第二項之所示。
七、又兩造其餘之攻擊防禦方法，與本件判決之基礎無影響，毋庸一一論述，併予敘
    明。
八、據上論結，本件上訴為有理由，依民事訴訟法第四百五十條及第七十八條，判決
    如主文。
中　　　華　　　民　　　國　　九十三　　年　　十二　　月　　二十八　　　日
　　　　　　　　　　　　　　　　　　臺灣高等法院臺南分院民事第五庭
~B1審判長法官　張　　世　　展
~B2　　　法官　吳　　上　　康
~B3　　　法官　蘇　　清　　恭
右為正本係照原本作成。
如對本判決上訴，須於判決送達後二十日內向本院提出上訴狀，未表明上訴理由者，
應於上訴後二十日內向本院提出理由書。
中　　　華　　　民　　　國　　九十三　　年　　十二　　月　　二十九　　　日
~B法院書記官　蕭　　奎　　璋
